【裁判字號】    98,交聲,303
【裁判日期】    990106
【裁判案由】    違反道路交通管理處罰條例聲明異議
【裁判全文】
臺灣花蓮地方法院交通事件裁定         98年度交聲字第303號
原處分機關  交通部公路總局臺北區監理所花蓮監理站
異  議  人
即受處分人  甲○○
上列異議人即受處分人因違反道路交通管理處罰條例案件，對於
交通部公路總局臺北區監理所花蓮監理站民國98年8月24 日所為
之處分(處分案號:花監違字第裁44-P00000000 號)，聲明異議，
本院裁定如下：
    主  文
異議駁回。
    理  由
一、原處分意旨略以：異議人即受處分人甲○○於民國98年1 月
    15日12時30分許，在花蓮縣秀林鄉富世村富世36號住處飲用
    酒類後，駕駛車號4319-GY 之自用一般小客貨車外出，於同
    日18時13分許，行經花蓮縣秀林鄉富世村富世152 號前之省
    道台八線西向東188.4 公里處，因酒後不勝酒力，與田秀琴
    所騎乘車牌號碼AR3-078 號之普通重型機車發生擦撞，田秀
    琴及其所搭載之乘客尤彥翔身體因而有多處擦挫傷害，嗣警
    據報到場處理並實施駕駛人酒精濃度測試，測得受處分人甲
    ○○呼氣之酒精濃度達每公升0.55毫克，已達不能安全駕駛
    程度，經花蓮縣警察局新城分局員警以花警交字第P0000000
    0號違反道路交通管理事件通知單舉發，嗣原處分機關於 98
    年8月24日，以異議人違反道路交通管理處罰條例第35條第1
    項第1款之規定，以花監違字第裁44-P00000000 號裁決書裁
    處異議人吊扣駕駛執照12個月，並施以道安講習，罰鍰部分
    俟刑事判決確定後，再予依道路交通管理處罰條例第35條第
    8項規定執行罰鍰事宜等語。
二、聲明異議意旨略以：異議人已因同一酒後駕車之違規行為，
    經警方以公共危險罪移送法辦，並由臺灣花蓮地方法院檢察
    署檢察官以98年度偵字第1702號處分書為緩起訴處分1 年，
    並命異議人應自收受檢察官執行緩起訴處分命令通知書之日
    起3 月內，向公益團體財團法人臺灣基督教門諾會附設花蓮
    縣私立善牧中心支付新臺幣（下同）34500 元，異議人已於
    98年7月20日繳交34500元。詎原處分機關仍裁處異議人罰鍰
    及吊扣駕駛執照之處分，有違行政罰法第26條第1 項所規定
    之「一事不二罰」原則，為此爰聲明異議，請求撤銷原處分
    等語。
三、經查：
    (一)異議人飲用酒類後，仍於上開時、地駕駛車號 4319-GY
        自用一般小客貨車外出，於行經花蓮縣秀林鄉富世村富
        世152號前之省道台八線西向東188.4公里處時，因酒後
        不勝酒力，與田秀琴所騎乘車牌號碼AR3-078 號之普通
        重型機車發生擦撞，田秀琴及其所搭載之乘客尤彥翔身
        體因而有多處擦挫傷害，嗣警據報到場處理並實施駕駛
        人酒精濃度測試，測得甲○○呼氣酒精濃度達每公升0.
        55毫克，為異議人所不爭執，復有花蓮縣警察局新城分
        局花警交字第P00000000 號舉發違反道路交通管理事件
        通知單、原處分機關花監違字第裁44-P00000000號裁決
        書各1 份附卷可稽，堪信屬實。另異議人前揭酒後駕車
        之行為同時涉犯刑法第185條之3之公共危險罪，業經臺
        灣花蓮地方法院檢察署檢察官以98年度偵字第1702號處
        分書為緩起訴處分，緩起訴期間為l 年，並諭知應向公
        益團體財團法人臺灣基督教門諾會附設花蓮縣私立善牧
        中心支付345OO元，異議人已於98年7月20日繳交 34500
        元等情，有臺灣花蓮地方法院檢察署檢察官98年度偵字
        第1702號緩起訴處分書、執行緩起訴處分命令通知書、
        領據收據影本各1 份、臺灣高等法院被告前案紀錄表等
        附卷可稽，亦堪信屬實。
    (二)按94年2月5日公佈，於95年2月5日施行之行政罰法第26
        條規定：「一行為同時觸犯刑事法律及違反行政法上義
        務規定者，依刑事法律處罰之。但其行為應處以其他種
        類行政罰或得沒入之物而未經法院宣告沒收者，亦得裁
        處之。前項行為如經不起訴處分或為無罪、免訴、不受
        理、不付審理之裁判確定者，得依違反行政法上義務規
        定裁處之」即所謂一事不二罰原則，究其立法理由，一
        行為同時觸犯刑事法律及違反行政法上義務規定時，由
        於刑罰與行政罰同屬對不法行為之制裁，而刑罰之懲罰
        作用較強，故在依刑事法律處罰，即足資警惕時，實無
        一事二罰再處行政罰之必要；且刑事法律處罰，由法院
        依法定程序為之，較符合正當法律秩序，應予優先適用
        ，故同時觸犯刑事法律及違反行政法上義務規定之行為
        ，行政機關得否科以與刑罰相類之行政罰處罰，端視該
        行為之刑事訴追或審判程序終局結果而定，在刑事訴追
        、審判程序尚未終局確定前，行政機關自不得逕予裁罰
        ；至於罰鍰以外之沒入或其他種類行政罰，因兼具維護
        公共秩序之作用，為達行政目的，行政機關仍得併予裁
        處。
    (三)又觸犯刑事法律之犯罪行為，除得經檢察官之起訴，並
        由法院審理後，為有罪科刑、無罪、免訴、不受理、不
        付審理之裁判外，如檢察官認該行為所涉為死刑、無期
        徒刑或最輕本刑3 年以上有期徒刑以外之罪，於參酌刑
        法第57條所列事項及公共利益之維護，認以緩起訴為適
        當者，得定1年以上3年以下之緩起訴期間為緩起訴處分
        （刑事訴訟法第253條之1）。就要件言，緩起訴基本上
        係認被告有犯罪嫌疑，而暫緩起訴，並得課被告予一定
        之負擔或指示（同法第253條之2第1 項），此與不起訴
        處分係因犯罪嫌疑不足或其他原因（同法第252 條、第
        253 條），且不得附條件或負擔，顯有不同，可知緩起
        訴處分是一種刑事處罰。又經檢察官為「緩起訴」處分
        者，於「緩起訴」之猶豫期間內，檢察官可對其持續觀
        察，若認其顯無反省警惕之情或根本欠缺反省警惕之能
        力（即符合刑事訴訟法第253條之3第1項所列3款情形）
        者，得依職權或依告訴人之聲請，將「緩起訴」處分撤
        銷，並依法追訴，亦即在緩起訴處分之猶豫期間內，刑
        事訴追程序仍未終局確定，此與不起訴處分確定後，刑
        事訴追程序終結，檢察官原則上不得就同一行為再行起
        訴之法律效果迥異。上開行政罰法第26條第2 項並未明
        列「緩起訴處分」，本不宜擴張解釋，且緩起訴處分性
        質上與不起訴處分不同，無適用行政罰法第26條第2 項
        規定之餘地。因此，經檢察官為緩起訴處分之行為，如
        同時違反行政法上義務之規定，因已有刑事處罰，此時
        行政機關即應不得就同一行為，再為與刑罰相類之罰鍰
        處分（臺灣高等法院暨所屬法院96年法律座談會刑事類
        提案第36號法律問題參照）。故法院交通法庭亦不得於
        緩起訴猶豫期間內依道路交通管理處罰條例第35條第 8
        項規定，就差額為裁罰（臺灣高等法院暨所屬法院98年
        法律座談會刑事類提案第24號法律問題參照）。
四、綜上所述，原處分機關以異議人駕駛自用一般小客貨車，有
    酒精濃度超過標準之違規行為，依道路交通管理處罰條例第
    35條第1項第1款規定，裁處異議人關於罰鍰部分俟刑事裁判
    確定後，再予依道路交通管理處罰條例第35條第8 項規定執
    行罰鍰事宜，則原處分機關於緩起訴猶豫期間內，既尚未依
    道路交通管理處罰條例第35條第8 項規定就差額部分裁罰，
    揆諸前開說明，經核並無違誤之處，異議人此部分之異議，
    為無理由，應予以駁回。至於原處分機關裁處異議人吊扣駕
    駛執照12個月及施以道安講習部分，係屬與刑罰所定自由刑
    、罰金刑性質不同之「其他種類行政罰」，依行政罰法第26
    條第1 項但書之規定，並無一事二罰之問題，故亦無不法、
    不當或違法之處，自得逕予裁罰，是異議人此部分之異議，
    為無理由，亦應予以駁回，併此說明之。
五、據上論斷，應依道路交通案件處理辦法第19條，裁定如主文
    。
中    華    民    國    99    年    1     月    6     日
                  交通法庭      法  官  陳世博
上列正本證明與原本無異。
如對本裁定不服，應於送達後5 日內，向本院提出抗告狀（應抄
附繕本）。
中    華    民    國    99    年    1     月    7     日
                                書記官

司法院資訊處製作；財團法人民間司法改革基金會備份。
